臺灣桃園地方法院民事裁定　　　　　 99年度消債更字第191號
聲　請　人
即　債務人　曾嘉雯
上列當事人聲請更生事件，本院裁定如下：
    主    文
更生及保全處分之聲請均駁回。
聲請費用由聲請人負擔。
    理    由
一、按債務人不能清償債務或有不能清償之虞者，得依本條例所
    定更生或清算程式，清理其債務；聲請更生或清算不合程式
    或不備其他要件者，法院應以裁定駁回之，但其情形可以補
    正者，法院應定期間先命補正，按消費者債務清理條例第3
    條、第8 條分別定有明文。而消費者債務清理條例更生之規
    範目的，係在維持債務人基本生活之情況下，於債務人之能
    力範圍內盡力清償債務，乃在幫助陷於經濟上困境之債務人
    ，得藉由更生或清算程序，走出經濟困境，避免走向絕路，
    實現憲法所保障之生命權，非謂債務人得任意利用債務清理
    程式減輕債務。次按債務人與金融機構協商成立者，不得聲
    請更生或清算，但因不可歸責於己之事由，致履行顯有重大
    困難者，不在此限；本條例施行前，債務人依金融主管機關
    協調成立之中華民國銀行公會會員，辦理消費金融案件無擔
    保債務協商機制與金融機構成立之協商，準用前項之規定，
    消費者債務清理條例第151 條第5 、6 項分別定有明文。是
    債務清償方案成立後，固由債務人按其條件履行，惟需於其
    後發生情事變更，在清償期間收入或收益不如預期，致該方
    案履行困難甚或履行不能，因不可歸責於己，始能聲請更生
    或清算。此項規定旨在避免債務人任意毀諾已成立之協商，
    濫用更生或清算之裁判上債務清理程式，蓋以債務清償方案
    係經當事人行使程式選擇權所為之債務清理契約，債務人應
    受該成立之協定所拘束。債務人既已與金融機構協商成立，
    如認該協商方案履行有其他不適當情形，自仍應再循協商途
    徑謀求解決。
二、本件聲請意旨略以：聲請人前曾與最大債權銀行安泰商業銀
    行於民國99年5 月間成立協商，約定聲請人應自99年6 月起
    按月以新台幣（下同）9,760 元清償債務，然聲請人因欠稅
    須於99年8 月繳交稅金7,492 元，故無法如期繳納9 月之協
    商款項，且向銀行申請延期遭拒，因而於99年9 月毀諾，是
    以聲請人確有不可歸責於己之事由，致履行顯有重大困難之
    情事。又本件無擔保或無優先權之債務總額未逾1,200 萬元
    ，復未經法院裁定開始清算程序或宣告破產，為此聲請更生
    等語。
三、經查：
（一）聲請人因消費借貸、信用卡債務，對於安泰商業銀行等債
      權人負欠無擔保債務587,112 元，依消費者債務清理條例
      第151 條規定於99年6 月與最大債權金融機構安泰商業銀
      行成立協商，依協議內容每月應清償9,760 元，於繳納3
      期後，即因未依約繳款而毀諾等情，有前置協商機制協議
      書、前置協商無擔保債務還款分配表暨表決結果、存入憑
      條存根聯、財團法人金融聯合徵信中心資料在卷可稽，並
      為債權人所不爭執，堪認屬實。
（二）聲請人於99年5 月與安泰商業銀行成立協商時係任職於品
      固股份有限公司，其於99年之薪資所得為333,114 元，平
      均月薪27,760元等情，有聲請人提出之薪資單影本及自行
      製作之薪資明細表附卷可憑，堪信為真實。聲請人主張其
      每月必要支出為伙食費4,500 元、水費158 元、電費996
      元、瓦斯費260 元、收視費550 元、電話費1,015 元、交
      通費1,050 元、雜支2,000 元及其子林季蒲2,000 元、其
      女曾暐婷7,000 元、其母曾李素娥6,000 元之扶養費。查
      聲請人主張之伙食費4,500 元、水費158 元、電費996 元
      、瓦斯費260 元、交通費1,050 元、雜支2,000 元及其子
      林季蒲之扶養費2,000 元等部分，業據其提出繳費收據等
      為證，經核尚屬合理，堪可採信。至聲請人所主張之電話
      費1,015 元中有共有2 支門號（09182***66、09816**82
      ），聲請人於其電信帳單中註記門號09182***66係兒子所
      有，衡以聲請人之子林季蒲現年僅15歲，為國中在學生，
      尚無使用手機之必要性，是聲請人有關電話費之支出應以
      401 元認列。另第四台收視對於維持一般人最低生活水平
      並無任何必要關聯性，是應認此部分之費用顯非必要之生
      活費用，而予以剔除。又聲請人之女既係依附於聲請人提
      供之住所共同生活，且日常生活較為單純，基本生活費用
      當與成人之基本生活費用不同，其支出應較成年人為低，
      本院認以其扶養費應以99年度最低生活費標準每人9,829
      元之60% 計算為宜，是聲請人之未成年女曾暐婷之每月生
      活費應以5,897 元計算。至於聲請人主張每月支出其母曾
      李素娥之扶養費6,000 元，惟聲請人之母之扶養義務人有
      2 人，聲請人亦未能提出其母之其餘扶養義務人，有何不
      能扶養之情事，僅空言泛稱其弟負擔房貸，房屋供聲請人
      、聲請人之女及聲請人之母同住，故由其扶養母親云云，
      參以聲請人已負之債務，而聲請人之弟尚有空屋能借予聲
      請人使用，佐以民法第1115條第3 項、第1118條、第1119
      條之規定，亦難認聲請人此部分之扶養費用係屬必要。綜
      上，聲請人每月必要支出合計應為17,262元（計算式：4,
      500 ＋15 8＋996 ＋260 ＋1,050 ＋2, 000＋2,000 ＋
      401 ＋5,897 ＝17,262），扣除上開必要生活支出外，其
      每月可還款餘額尚有10,498元，應足以支應最大債權銀行
      安泰商業銀行所提出每期還款金額9,760 元之清償條件。
      況聲請人於向行政院金融監督管理委員會銀行局陳情時亦
      自陳其當時係可以繳的出來，才會答應上開協商方案等語
      ，有陳情函附卷可憑。衡諸聲請人現年37歲（63年8 月17
      日生），至法定退休年齡尚有28年，又有穩定之工作能力
      、收入，且消費者債務清理條例更生之規範目的，既在維
      持債務人基本生活之情況，非謂債務人得任意利用債務清
      理程序減輕債務，則本院審酌上情之結果，認聲請人應仍
      有償還債務之能力，並無不能清償債務或有不能清償之虞
      。
（三）末按，本條例規定之更生程序，係以債務人有清理債務之
      誠意為前提，為避免債務人濫用此制度，產生道德危機，
      併予嚴謹之限制，此由本條例之立法總說明中參照。查債
      權人安泰商業銀行於99年12月15日所提出之陳報狀，以聲
      請人於99年8 月27日以其罹患重病為由向債權人申請自99
      年9 月至10月延期繳款，並提出中國醫藥大學附設醫院診
      斷證明書（本院卷第155 頁）及醫療費用收據（卷156 頁
      ）為證，然上開診斷證明書及醫療費用收據竟係偽造，不
      符展期資格等情以觀，更難認聲請人有清理債務為前提而
      為更生程序聲請之誠意。況果若聲請人確係因欠稅而須於
      99 年8月繳交稅金7,492 元致無法如期繳納99年9 月之協
      商款項，其亦僅須填妥該延期繳款申請書並檢附財政部台
      灣省北區國稅局97年度綜合所得稅核定稅額繳款書、所得
      稅核定通知書、98年度綜合所得稅自動補報稅額繳款書（
      見卷第71至73頁）即得為之，然其不循正途，竟自費委請
      代辦業者潤筆包裝，蒙蔽銀行以獲展期，益徵聲請人所為
      ，顯與本條例所示之前開立法意旨有違，所為之更生聲請
      ，亦難准許之。
四、綜上所述，本件既難認聲請人有何不能清償債務或有不能清
    償之虞者，核與消費者債務清理條例第3 條規定之要件即有
    未合，是本件聲請更生之要件不備，且無從補正，應駁回更
    生之聲請。又聲請人更生之聲請既經駁回，其財產之保全處
    分即已無必要，其保全處分之聲請應併予駁回之。
五、爰裁定如主文。
中    華    民    國   100    年    3     月    14    日
                    民事第二庭  法  官  楊晴翔
以上正本係按原本作成。
如不服本裁定應於送達後10日內向本院提出抗告狀，並繳納抗告
費新臺幣1,000元。
中    華    民    國   100    年    3     月    14    日
                                書記官  黃盈菁